【裁判字號】    89,上訴,2
【裁判日期】    890315
【裁判案由】    妨害自由
【裁判全文】
臺灣高等法院臺中分院刑事判決                八十九年度上訴字第二號
    上  訴  人  臺灣彰化地方法院檢察署檢察官
    被      告  丙○○
                戊○○
右上訴人因被告等妨害自由案件，不服台灣彰化地方法院八十八年度訴字第二九七號
中華民國八十八年十月七日第一審判決（起訴案號：台灣彰化地方法院檢察署八十七
年度偵字第八五八一號）提起上訴，本院判決如左：
    主  文
上訴駁回。
    理  由
一、公訴意旨略以：被告丙○○、戊○○因為己○○（經原審判處有期徒刑五月確定
    ）與甲○○因故糾紛，於八十七年九月二十日下午七時三十分許，共同至彰化縣
    北斗鎮○○路八十巷三六號甲○○住處前，由己○○持未具殺傷力之烏茲衝鋒玩
    具槍一支，共同強押甲○○、丁○○二人共乘己○○所駕駛之ＨＨ－二０八五號
    自用小客車，惟該車正欲駛出前開巷口時，即為警所查獲，因認被告丙○○、戊○○涉有刑法第三百零二條第一項之鈁害自由罪嫌。
二、按犯罪事實應依證據認定之，無證據不得推定其犯罪事實，刑事訴訟法第一百五
    十四條定有明文。又按認定不利於被告之事實須依積極證據，苟積極證據不足為
    不利於被告事實之認定時，即應為有利於被告之認定，更不必有何有利之證據；
    按事實審法院對於證據之取捨，依法雖有自由判斷之權，然積極證據不足證明犯
    罪事實時，被告之抗辯或反證縱屬虛偽，仍不能以此資為積極證據應予採信之理
    由；事實之認定，應憑證據，如未能發現相當證據，或證據不足以證明，自不能
    以推測或擬制之方法，以為裁判基礎；按被害人之陳述如無瑕疵，且就其他方面
    調查又與事實相符，固足採為科刑之基礎，倘其陳述尚有瑕疵，則在未究明前，
    遽採為論罪科刑之根據，即難認為適法，最高法院三十年上字第八一六號、三十
    年上字第四八二號、四十年台上字第八六號、六十一年台上字第三０九九號判例
    可資參照。本件公訴人認被告丙○○、戊○○涉有剝奪人之行動自由犯行，係以
    被害人甲○○、丁○○二人之指訴及扣案玩具烏茲衝鋒槍為論據，並以被告丙○○、戊○○與己○○共乘之前揭車輛遇警盤查時即欲逃逸等情為其論據。惟訊據
    被告丙○○、戊○○均堅決否認公訴人所指犯行，均辯稱：其等係受被害人甲○○要求去講和後，到達現場時，己○○已先行抵達，遂與己○○、甲○○、丁○○等一同上車，即為警察所逮獲，其等並非己○○之共犯飯等語。經查：被害人
    甲○○於警訊時雖稱：「我和丁○○正要出去，被己○○碰上，被強押入內控制
    行動，大約在十八時許己○○打電話叫丙○○、戊○○前來我家，大約三十分鐘
    以後，丙○○、戊○○就來到我家了，於是己○○提議說押我和丁○○到山上，
    丙○○、戊○○就附和說好，於是就用我租來的汽車押我和戊○○要出，去就剛
    出門時就碰上警察」等語（見警局卷八十七年九月二十日筆錄），然其於於警訊
    時起初陳稱：「當時我和戊○○被己○○強押上車後，準備載我到山上散步，結
    果要出門時在我家巷口碰上警察」（見同上警訊筆錄），未稱被告丙○○、戊○○共同強押其上車，又原審陳稱：「當天係星期天，我和丁○○要出去買東西，
    剛出去門口，就遇到己○○來，己○○就叫我們倒車回去。另另一個人載己○○
    來，謝下車後，另一個人就走了，他就叫我開車倒回去。他說最近比較不好過，
    要給他零用，我不願給，他他就要帶我出去。戊○○是我同學，戊○○、丙○○
    來找我，就問說要不要一起去，結果就一部車一起出去．．．他們以為要出去玩
    ，所以就一起去」等語（見原審卷第六十三頁及反面），又與被告丙○○、戊○○所辯解情節符合，被害人甲○○前後所述情不同，其就被告丙○○、戊○○部
    分之陳述顯有重大瑕疵，自不能據其在警訊中陳詞，為不利被告等之認定。又被
    害人丁○○於警訊時稱：「我不清楚是什麼事要強押我上，但是聽甲○○說己○○要錢，並有打電話說要到甲○○家『放炮』（開槍），可能強押我們要錢」等
    語，於原審陳稱：是己○○叫我上車，因己○○有帶槍而擔心甲○○等語（見同
    上警訊筆錄），並未指出當時其被己○○強押上車之情節與被告丙○○、戊○○
    有關。再參以被告丙○○、戊○○於警訊、偵查及原審始終否認與己○○有犯意
    聯絡，共同強押被害人甲○○、丁○○，且經原審判處妨害自由罪確定之己○○
  於原審供稱：「我是去找甲○○，後來丙○○、戊○○他們二人才來，我係向甲○○討錢」等語（見原審卷第九十四頁反面），其於本院亦供陳其非與被告等一
    夥等語（見本院卷第六十一頁），核與被告等所辯解其等間非共犯關係之情相合
    。綜上所述，堪認被告等所辯解可採，尚不能以被害人甲○○、丁○○之陳述遽
    為不利被告丙○○、戊○○之認定。此外，復查無其他積極證據足資證明被告丙○○、戊○○有何公訴人所指妨害自由犯行，揆諸首開說明，自不能以被告丙○○、戊○○遇警盤查即欲逃脫等情而以推測或擬制之方法，而為被告丙○○、戊○○不利之認定，應認為被告丙○○、戊○○犯罪不能證明。原審依據上述理由
    ，諭知被告無罪之判決，核無不當，檢察官仍以：被告己○○提議要將被害人甲○○押往山上，被告丙○○、戊○○附和說好乙情，業經被害人甲○○於警訊中
    供述甚明，其後伊等更與同案被告及被害人甲○○共乘一車欲離開被害人甲○○
    住處時為警所查獲，是被告丙○○、戊○○與己○○有犯意聯絡及行分擔云云指
    摘原判決諭知被告等無罪不當，請求撤銷改判，惟上訴理由與原起訴之論據經核
    相同，查未有其他對被告丙○○、戊○○不利之證據可供佐證，依上開說明，其
    上訴為無理由，應予駁回。
據上論斷，應依刑事訴訟法第三百六十八條，判決如主文。
本案經檢察官乙○○到庭執行職務。
中      華      民      國    八十九     年      三       月    十五    日
                                  台灣高等法院台中分院刑事第七庭
                                        審判長法  官  劉  連  星
                                              法  官  林  秋  華
                                              法  官  江  錫  麟
右正本證明與原本無異。
檢察官得上訴。
如不服本判決應於收受送達後十日內向本院提出上訴書狀，其未述上訴之理由者並
得於提起上訴後十日內向本院補提理由書（均須按他造當事人之人數附繕本）。
                                              書記官  謝  雅  惠
中      華      民      國    八十九     年      三       月    十七    日
                                                                        Ｏ


司法院資訊處製作；財團法人民間司法改革基金會備份。
